【裁判字號】    88,訴,1473
【裁判日期】    890229
【裁判案由】    公共危險等
【裁判全文】
臺灣臺北地方法院刑事判決                        八十八年度訴字第一四七三號
    公  訴  人  臺灣臺北地方法院檢察署檢察官
    被      告  乙○○
    指定辯護人  甲○
右列被告因公共危險等案件，經檢察官提起公訴（八十八年度偵字第一六九一六號）
，甲○判決如左：
    主  文
乙○○連續傷害人之身體，處拘役肆拾日，如易科罰金以佰元折算壹日；又放火燒
燬現供人使用之住宅，未遂，處有期徒刑年捌月，扣案之打火機壹只及雜誌壹本均
沒收之。
    事  實
一、緣丁○○與乙○○分別居住於台北市○○路四七八號三、四樓，詎於民國八十八
    年七月二十日近中午時分，二人因樓梯間窗戶開關之問題而生爭執，乙○○竟基
    於普通傷害之概括犯意，先於同日約十三時許，在台北市○○路四七八號三、四
    樓之樓梯間出手毆打丁○○之頭部及臉部，其後乙○○因不滿丁○○就被毆一事
    向警察報案，復承前傷害之犯意，於同日約十五時許，在上址一樓大門口再次出
    手毆打丁○○，致丁○○受有右眼眶周圍皮下血腫、右前胸皮下瘀血（起訴書誤
    載為右前臂皮下瘀血）、右前臂擦傷等傷害。嗣乙○○因心有未甘，竟於同年七
    月二十一日約十二時許，明知丁○○現居住於台北市○○路四七八號三樓，竟另
    基於放火燒燬該住宅之故意，將自其所有之雜誌撕下之紙張數頁，持己有之打火
    機予以點燃後，利用丁○○住處內木門未關之際，將該燃燒中之紙團利用鐵門之
    縫隙丟入台北市○○路四七八號三樓內欲縱火燒燬該住宅隨即離去，適丁○○之
    孫子丙○○自外返回該址時發現迅予撲滅，致僅燒及門邊腳墊，而未得逞。嗣經
    警據報前往處理，依據丁○○之指述而前往乙○○位於四樓之住處，並當場查獲
    其所有供放火用之打火機一只及雜誌一本。
二、案經被害人丁○○訴由台北市政府警察局萬華分局報請台灣台北地方法院檢察署
    檢察官偵查起訴。
    理  由
一、訊據被告乙○○固不否認有於右揭時、地毆打告訴人丁○○，並以前開方式點燃
    雜誌丟入告訴人丁○○屋內等事實，惟矢口否認有何放火燒燬現供人使用住宅之
    故意，辯稱：其僅係要警告丁○○，並沒有要燒燬房子的意思云云，指定辯護人
    亦為被告之利益辯護稱：被告之放火行為僅係為使丁○○心生畏怖，並無燒燬房
    屋之意云云。經查，被告所涉之前開傷害犯行，業經其供明在卷，核與告訴人丁
    ○○所指述之情節大致相符；又告訴人丁○○因而受有如事實欄所載之傷害，亦
    有台北市立和平醫院診斷書影本一紙在卷可稽，足見被告就傷害部分之自白與事
    實相符。次查，被告所涉上開放火犯行，業經證人丙○○於警訊及偵查中證述綦
    詳；又被告於甲○八十九年一月十日調查中自承：「‧‧‧我也知屋內有丁○○
    居住。‧‧」，是其就台北市○○路四七八號三樓丁○○住處，係屬現供人使用
    之住宅，尚難推諉不知；徵諸被告於同日調查中自承知悉其放火行為有延燒其他
    物品及使房屋起火之可能等語，則其於放火時即預見有延燒該棟住宅之可能，卻
    仍持己有之打火機將雜誌點火燃燒並丟入現供告訴人丁○○使用之住宅內，是被
    告上開放火行為，自難謂無放火燒燬住宅之故意。是其上開所辯，應屬事後飾卸
    之詞，尚不足採。此外，復有焚燒後現場照片影本三幀附卷可稽，及被告所有用
    以點火之打火機一只及雜誌一本扣案可資佐證。本件事證明確，被告犯行洵堪認
    定，應予依法論科。
二、核被告乙○○所為，係犯刑法第一百七十三條第一項、第三項之放火燒燬現供人
    使用之住宅未遂罪及第二百七十七條第一項之傷害罪。又被告放火燒燬住宅未遂
    而同時燒燬其他物品，因刑法第一百七十三條第一項、第三項之罪，其直接被害
    法益，為一般社會之公共安全，故就該住宅內之其他物品部分，應為放火燒燬住
    宅未遂所吸收，僅論以一放火燒燬住宅未遂罪；又被告已著手於放火行為之實施
    ，惟未生使全戶住宅達到喪失效用之結果，為未遂犯，爰依刑法第二十六條前段
    之規定，按既遂犯之刑度減輕其刑。另其先後二次傷害犯行，時間緊接，方法相
    同，觸犯構成要件相同之罪名，顯係基於概括犯意而為之，為連續犯，應依刑法
    第五十六條之規定論以一罪，並依法加重其刑。又其所犯上開二罪間，犯意各別
    ，罪名互異，應予分論併罰。爰審酌被告前未曾受有期徒刑以上刑之宣告，此有
    台灣高等法院檢察署刑案紀錄簡覆表一紙在卷可稽，然其僅因雙方口角即出手毆
    打告訴人並放火燃燒告訴人之住宅，且於住戶稠密之集合住宅間放火，倘非住戶
    及時發現加以撲滅，恐將造成該棟大樓住戶生命、財產等無法彌補之損失，益見
    其行為於公眾生命及安全之危害性甚鉅，且迄今均未與告訴人達成和解，及其品
    行、犯罪動機、目的、手段、所受之刺激、生活狀況、智識程度、所生危害及犯
    罪後尚能坦承犯行等一切情狀，分別量處如主文所示之刑，並就傷害部分諭知易
    科罰金之折算標準。
三、扣案之打火機一只及雜誌一本，係供被告放火之用，為供犯罪所用之物，且為被
    告所有，業經被告供明在卷，爰依刑法第三十八條第一項第二款之規定宣告沒收
    之。
據上論斷，應依刑事訴訟法第二百九十九條第一項前段，刑法第五十六條、第二百七
十七條第一項、第一百七十三條第三項、第一項、第二十六條前段、第四十一條、第
三十八條第一項第二款、罰金罰鍰提高標準條例第一項前段、第二條，判決如主文。
本案經檢察官盧筱筠到庭執行職務。
中    華    民    國      八十九    年      二    月        二十九     日
                                  臺灣臺北地方法院刑事第九庭
                                      法  官  黃  雅  君
右正本證明與原本無異。
如不服本判決，應於判決送達後十日內，向甲○提出上訴狀。
                                      書記官  文      柏
中    華    民    國      八十九    年      三    月          六       日
附錄本案論罪科刑法條：
刑法第二百七十七條第一項
一傷害人之身體或健康者，處三年以下有期徒刑，拘役或一千元以下罰金。
二犯前項之罪，因而致人於死者，處無期徒或七年以上有期徒刑，致重傷者，處三年
  以上、十年以下有期徒刑。
刑法第一百七十三條第三項、第一項
放火燒燬現供人使用之住宅或現有人所在之建築物、礦坑、火車、電車或其他供水、
陸、空公眾運輸之舟、車、航空機者，處無期徒刑或七年以上有期徒刑。
失火燒燬前項之物者，處一年以下有期徒刑、拘役或五百元以下罰金。
第一項之未遂犯，罰之。
預備犯第一項之罪者，處一年以下有期徒刑、拘役或三百元以下罰金。


司法院資訊處製作；財團法人民間司法改革基金會備份。
